【裁判字號】    98,聲,3758
【裁判日期】    981222
【裁判案由】    聲請解除限制出境
【裁判全文】
臺灣高等法院刑事裁定                  98年度聲字第3758號
    聲  請  人
    即  被  告  甲○○
    選任辯護人  薛松雨  律師
                王玫珺  律師
                吳啟孝  律師
上列聲請人因違反證券交易法等案件（98年度矚上重訴字第23號
），聲請解除限制出境及每日報到，本院裁定如下：
    主  文
聲請駁回。
    理  由
一、聲請意旨略以：
  (一)聲請人因本案遭限制出境並應每日向轄區派出所報到。惟聲
    請人所涉包括力華票券、友聯產險、中華商銀台力貸款案及
    東森集團凱雷案4 部分，其中東森集團凱雷案部分業經原審
    判處無罪；力華票券及友聯產險部分，縱認聲請人有參與交
    易過程，然依原審認定凱雷案及台力案之標準，力華票券及
    友聯產險既未因系爭之申請保證發行商業本票及不動產買賣
    受有任何損害，足認聲請人並無背信意圖；台力案部分原審
    判處聲請人有期徒刑9月，然聲請人業經羈押超過8個月，折
    抵後所餘刑期不到1個月，顯不可能因而逃亡。
  (二)聲請人雖經原審判處有期徒刑3年6月，惟本案經起訴之被告
    共 137人，原審判刑高於聲請人者計55人，與聲請人刑度相
    同者亦有 4人，然需每日報到者包含聲請人在內僅12人，換
    言之，原審判處刑度高於聲請人者，其中有44人不需每日報
    到，與聲請人刑度相同之 4人亦無需報到，原審僅因聲請人
    曾遭羈押，故於命交保時要求聲請人比照其餘經羈押後交保
    之被告，應每日至派出所報到，並未衡量各被告涉案情節輕
    重及有無逃亡之虞，概為相同處分，恐有違反比例原則。關
    於限制出境部分，原審判處刑度高於聲請人之張樹森、邱兆
    鑫並未遭限制出境，尤其就東森集團部分之涉案被告，除王
    令麟、謝寅龍及聲請人外，檢察官及原審均未曾予以限制出
    境處分，該等被告亦未曾因遭起訴求處重刑而有逃亡或妨礙
    訴訟進行情事。本案聲請人涉案情節並非嚴重，惟因案發當
    時誤被認係東森集團財務長而遭羈押已屬冤屈（按東森集團
    財務長為謝長仲），如因而於案件未確定前均無法解除限制
    出境及解除每日向派出所報到之處分，對聲請人更是不公。
  (三)聲請人之母親已年近80歲，獨居台中沙鹿，因過度擔憂且年
    邁而有諸多病痛，聲請人需時常往返台中照護母親，惟因受
    限於每日報到緣故，而無法稍加居留陪伴母親。又聲請人之
    母親想趁有生之年至國外走走，以免抱憾終身，聲請人既不
    放心母親獨自參團出國亦因限制出境，無法陪同母親出國，
    以了心願，請准予解除聲請人限制出境及每日向轄區派出所
    報到之處分。
二、按限制被告之住居，其目的在輔助具保、責付之效力，以保
    全審判之進行及刑罰之執行。是以對具保、責付並限制住居
    之被告，有無繼續限制其住居之必要，當以此為考量。又限
    制被告出境，僅在限制被告應居住於我國領土範圍內，不得
    擅自出國，俾便於訴訟程序之進行，較之限制居住於某市某
    縣某鄉某村，其居住之範圍更為廣闊，是限制出境與限制住
    居名稱雖有不同，然限制出境亦屬限制住居之處分，係執行
    限制住居方法之一種（最高法院93年台抗字第430 號裁定參
    照）。從而限制出境之處分，性質上屬於限制住居之一種，
    目的在防止被告逃亡，確保被告能於審判時到庭，以利刑事
    訴訟程序之進行及刑罰執行，從而考量解除限制出境與否，
    自應依此為判斷依據。
三、經查：
  (一)聲請人即被告甲○○因涉違反證券交易法等案件，前經原審
    法院以有刑事訴訟法第101條第1項第2款、第3款之情形，且
    非將聲請人羈押顯難進行審判，自96年 8月13日對聲請人執
    行羈押，並諭知禁止接見通信。嗣經原審法院認前依刑事訴
    訟法第101條第1項第 2款規定對聲請人實施羈押之原因已消
    滅，惟依同條項第 3款規定對聲請人實施羈押之原因仍然繼
    續存在，但無繼續命羈押之必要，而諭知聲請人以 600萬元
    交保，並限制出境，並應於每週三上午 9時20分向原審法院
    第七法庭報到，且應於每日晚間7時至9時之間，至其限制住
    居之管轄派出所報到。嗣聲請人所涉上述案件，經原法院於
    97年12月31日以96年度矚重訴字第 3號判決認聲請人犯共同
    連續商業負責人，以明知為不實之事項，而填製會計憑證及
    記入帳冊之罪，判處有期徒刑1年 6月，經減刑為有期徒刑9
    月，又犯共同連續為他人處理事務，意圖為自己及第三人不
    法之利益暨損害本人之利益，而為違背其任務之行為，致生
    損害於本人之財產之罪，判處有期徒刑3年3月，定其應執行
    有期徒刑3年6月在案。現上訴由本院審理中，復經本院認自
    98年5月7日起取消聲請人每週三向法院報到規定，並自98年
    6月5日起放寬聲請人每日應向派出所報到之時間為每日晚間
    6 時至11時之間，分別有該案判決書及各該裁定可稽。故依
    原審所處刑度，從形式上客觀觀察，足認聲請人所涉罪嫌重
    大，又因本案尚在審理中，為使順利進行訴訟程序及調查證
    據，並確保若聲請人有罪確定後能到案執行，非對其為限制
    住居及限制出境之處分，顯難進行審判及執行，因認有繼續
    限制出境之必要。又聲請人遵期向員警報到，係屬其於具保
    、限制住居時應遵守之事項，本件既仍有限制出境之必要，
    則該遵期向員警報到，亦有遵守之必要。
  (二)法院對於是否限制出境之審查，本須就各被告是否有逃亡之
    虞，以及確保被告能於審判時到庭，以利刑事訴訟程序之進
    行及刑罰執行等為個別考量判斷，聲請人雖辯稱其顯不可能
    逃亡，該案其餘被告中經原審判處刑度高於聲請人者，有44
    人不需每日報到，而與聲請人刑度相同之4 名被告亦無需報
    到，而認有違反比例原則云云，然聲請人既因犯罪嫌疑重大
    ，所涉情節非輕，倘予解除限制出境恐有滯外不歸，有礙審
    判進行或保全刑罰執行之虞，自仍有限制出境之必要，其所
    辯自不足採。至聲請人所稱須往返台中照護母親以及欲陪同
    母親出國旅遊等情，縱所指屬實，然本院已自98年6月5日起
    放寬聲請人每日應向派出所報到之時間為每日晚間 6時至11
    時之間，則聲請人自得於規定向派出所報到以外之時間往返
    台中，而陪同家人出國旅遊，並非必須出境不可之事由，尚
    難認聲請人確有出境之必要。從而，基於保全將來審判進行
    及執行之目的，限制住居既屬限制被告之基本權最為輕微之
    保全手段，認仍有對其予以限制出境之必要，是其聲請解除
    限制出境及每日向轄區派出所報到之處分，礙難准許，難認
    為有理由，應予駁回。
三、據上論斷，依刑事訴訟法第220 條，裁定如主文。
中    華    民    國    98    年    12    月    22    日
                  刑事第十四庭審判長法  官  陳志洋
                                    法  官  謝靜慧
                                    法  官  梁耀鑌
以上正本證明與原本無異。
如不服本裁定，應於收受送達後五日內向本院提出抗告狀。
                                    書記官  莊淑茹
中    華    民    國    98    年    12    月    23    日


司法院資訊處製作；財團法人民間司法改革基金會備份。
